【裁判字號】    99,交聲,427
【裁判日期】    990126
【裁判案由】    聲明異議
【裁判全文】
臺灣臺中地方法院交通事件裁定        99年度交聲字第427 號
原處分機關  交通部公路總局臺中區監理所臺中市監理站
異  議  人
即受處分人  甲○○
上列受處分人因違反道路交通管理處罰條例案件，對於交通部公
路總局臺中區監理所臺中市監理站於民國99年1月11日所為之處
分（原處分案號：裁監稽違字第裁61-GE0000000號裁決書）聲明
異議，本院裁定如下：
    主    文
異議駁回。
    理  由
一、本件聲明異議意旨略以：伊是平民百姓，因找工作，不小心
    受詐騙集團所騙，也因繳交新臺幣（下同）9 萬元罰金，因
    詐欺案件沒工作，因駕照審驗而吊銷執照，現駕照通通被吊
    銷，沒有駕照就沒有辦法生活等語。
二、按受處分人不服道路交通管理處罰條例第8 條所定主管機關
    所為之處罰者，得於接到裁決書之翌日起20日內，向管轄地
    方法院聲明異議，道路交通管理處罰條例第87條第1 項定有
    明文；又交通法庭認聲明異議不合法律上之程式，且無從補
    正者，應以裁定駁回之，道路交通案件處理辦法第18條前段
    亦定有明文。再按，依前開規定向管轄法院聲明異議之期間
    ，自裁決送達之翌日起算，並得依法扣除在途期間；又交通
    法庭認聲明異議不合法律上之程式或其異議權已喪失者，應
    以裁定駁回之，但其不合法律上之程式可補正者，應先定期
    命為補正，逾期不補正者，即予駁回，道路交通案件處理辦
    法第12條、第18條規定參照。又處理違反交通管理事件，有
    關文書送達之程序，依行政程序法之規定；又送達於應受送
    達人之住居所、事務所或營業所為之；於應送達之處所不獲
    會晤應受送達人時，得將文書付與有辨別事理能力之同居人
    、受僱人或應送達處所之接收郵件人員，違反道路交通管理
    事件統一裁罰標準及處理細則第5 條、行政程序法第72條第
    1 項及第73條第1 項分別定有明文。再依道路交通案件處理
    辦法第13條規定，聲明異議，應以司法狀紙，敘述異議之理
    由，提出於原處分機關為之。原處分機關應於接受異議書狀
    後五日內，將該案卷宗及有關證物，送交該管地方法院或其
    分院交通法庭。此等流程之設計係基於便利原處分機關先行
    自我審查及案卷證物移送流程之考量。而起訴應以訴狀提出
    於行政法院為之，行政訴訟法第105 條第1 項定有明文。當
    事人在行政法院以外之處所所為之準備行為，不能認為已為
    起訴行為，故訴狀僅於起訴期間內付郵，而到達行政法院時
    已逾起訴期間者，不生於起訴期間內起訴之效力（最高行政
    法院97年裁字第2500號判例意旨參照）。是受處分人依道路
    交通案件處理辦法第13條規定提出聲明異議狀於原處分機關
    ，亦以聲明異議狀到達原處分機關時始生於期間內聲明異議
    之效力。
三、經查：
（一）按「計程車駕駛人，在執業期中，犯竊盜、詐欺、贓物、
      妨害自由或刑法第230 條至第236 條各罪之一，經第一審
      法院判決有期徒刑以上之刑後，吊扣其執業登記證。其經
      法院判決有期徒刑以上之刑確定者，廢止其執業登記，並
      吊銷其駕駛執照。計程車駕駛人違反前條及本條規定，應
      廢止其執業登記或吊扣其執業登記證者，由警察機關處罰
      ，不適用第8 條第1 項第1 款規定。」、「汽車駕駛人，
      曾依第37條第3 項規定吊銷駕駛執照者，3 年內不得考領
      駕駛執照」、「汽車駕駛人，因違反本條例及道路交通安
      全規則之規定，受吊銷駕駛執照處分時，吊銷其持有各級
      車類之駕駛執照」，道路交通管理處罰條例第37條第3 項
      、第5 項、第67條第2 項、第68條分別定有明文。次按修
      正前道路交通管理處罰條例第68條規定：「汽車駕駛人，
      因違反本條例及道路交通安全規則之規定，受吊扣或吊銷
      駕駛執照處分時，吊扣或吊銷其持有各級車類之駕駛執照
      」，嗣該條文於94年12月14日修正公布，並自95年3 月1
      日施行，該條文修正理由略以：「原條文將違法或違規駕
      駛人所持有各級車類之駕駛執照一併吊扣或吊銷，失之過
      酷，影響人民工作及生活甚鉅，爰修正之」等語，故修正
      條文係將道路交通管理處罰條例第68條原有條文中之「吊
      扣或」三字刪除。參照上開立法理由及立法經過，依修正
      後之條文規定可知，因違反道路交通管理處罰條例及道路
      交通安全規則之規定受吊銷駕照處分者，仍維持吊銷其持
      有各級車類之駕駛執照，此觀之立法理由及立法經過至明
      。
（二）查本件受處分人即異議人甲○○於民國97年間因犯刑法第
      239 條第1 項之幫助詐欺取財罪，經本院於98年3 月31日
      以98年度中簡字第999 號判處有期徒刑3 月，嗣經撤回上
      訴確定後，於98年12月14日14時25分許，在臺中市○○路
      192 號處，因「計程車駕駛人，在執業中，犯詐欺罪經法
      院判決有期徒刑以上之刑確定，吊銷駕駛執照」之事由，
      而為警依道路交通管理處罰條例第37條第3 項之規定開單
      舉發，並經原處分機關於99年1 月11日以裁監稽違字第裁
      61- GE0000000 號裁決書裁處吊銷駕駛執照，3 年內禁考
      （駕駛執照限於99年2 月10日前繳送）等情，為異議人所
      不否認，並有上開舉發通知單、裁決書、臺灣高等法院被
      告前案紀錄表、判決書等在卷可稽。
（三）又異議人雖於本件裁決書於99年1 月8 日本案裁決前，即
      提出聲明異議，然揆諸首揭規定，聲明異議狀於聲明異議
      期間內到達原處分機關，始生合法聲明異議之效力，本件
      異議人於99年1 月8 日提出之聲明異議狀既非於上開聲明
      異議期間內寄達原處分機關，而係於99年1 月11日裁決書
      尚未裁決前即已提出聲明異議狀，已屬不合法律程式，且
      無從補正，本件異議人之異議顯不合法。
（四）至於異議人雖陳稱因吊銷駕照將無法生活云云；惟按道路
      交通管理處罰條例第37條第3 項規定意旨係基於營業小客
      車營運及其駕駛人工作之特性，就駕駛人個人應具備之主
      觀條件，對人民職業選擇自由所為之限制，旨在保障乘客
      之安全，確保社會之治安，及增進營業小客車之職業信賴
      ，且營業小客車營運之管理，因各國國情與治安狀況而有
      不同，相關機關審酌曾犯上述之罪者，其再犯比率偏高，
      及其對乘客安全可能之威脅，衡量乘客生命、身體安全等
      重要公益之維護，與人民選擇職業應具備主觀條件之限制
      ，而就其選擇職業之自由為合理之不同規定，與憲法第7
      條之平等原則，亦屬無違，再者，以限制營業小客車駕駛
      人選擇職業之自由，作為保障乘客安全、預防犯罪之方法
      ，乃基於現階段營業小客車管理制度所採取之不得已措施
      ，俾於維護公共福祉，此有大法官釋字第584 號解釋意旨
      可佐。本件異議人既係因違反道路交通管理處罰條例第37
      條第3項之規定，而遭「吊銷」駕駛執照之處分，自及於
      其持有各級車類之駕駛執照，亦即包括異議人持有之職業
      聯結車在內之各級車類之駕駛執照。從而，原處分機關之
      裁處，尚無違法或不當可言。是異議人以其並無他項專長
      ，遭吊銷駕照後，將影響生活為由，請求撤銷原吊銷駕照
      處分等語，雖有可憫之處，然參前述有關道路交通管理處
      罰條例第68條修正之立法理由及立法經過等說明，堪認異
      議人所提出之異議並非有理由，附此敘明。
四、據上論斷，應依道路交通管理處罰條例第87條第2 項、道路
    交通案件處理辦法第18條前段，裁定如主文。
中    華    民    國    99    年    1     月    26    日
                        交通法庭  法  官  莊秋燕
以上正本證明與原本無異。
如不服本裁定，應於送達後五日內，向本院提出抗告狀。
                                  書記官  楊賀傑
中    華    民    國    99    年    1     月    26    日

司法院資訊處製作；財團法人民間司法改革基金會備份。
